【裁判字號】    99,交聲,20
【裁判日期】    990113
【裁判案由】    違反道路交通管理處罰條例聲明異議
【裁判全文】
臺灣臺東地方法院交通事件裁定          99年度交聲字第20號
原處分機關  交通部公路總局高雄區監理所臺東監理站
異  議  人
即受處分人  甲○○
上列異議人即受處分人因違反道路交通管理處罰條例事件，對於
交通部公路總局高雄區監理所臺東監理站於98年12月28日所為之
處分（原處分案號：東監違裁字第裁81-BC0000000號），聲明異
議，本院裁定如下：
    主  文
原處分撤銷。
甲○○汽車駕駛人，行經有燈光號誌管制之交叉路口闖紅燈，處
罰鍰新臺幣貳仟柒佰元，並記違規點數參點。
    理  由
一、原處分意旨略以：異議人即受處分人甲○○於民國98年7月3
    日上午7時22分許，駕駛車牌號碼ZH-6653號自小客車，行經
    高雄市○○區○○路郵局前，因駕車行經有燈光號誌管制之
    交岔路口闖紅燈之違規行為，經警以照相方式採證逕行舉發
    ，異議人因未於應到案日期即98年8月26日前自動繳納罰鍰
    或到案聽候裁決，爰依道路交通管理處罰條例第53條第1項
    、違反道路交通管理事件統一裁罰基準及處理細則第41條、
    第43條、第44條、第47條之規定，依該處理細則附件之統一
    裁罰基準表裁處受處分人罰鍰新臺幣（下同）5,400元，並
    依同條例第63條第1項第3款之規定記違規點數3點等語。
二、異議意旨略以：異議人因未居住於戶籍址即臺東縣臺東市○
    ○路○段166巷22號，由其居住於上址之胞弟高兆貴於98年9
    月9日收受舉發違反道路交通管理事件通知單（以下簡稱舉
    發通知單）後，疏未通知異議人，致其無從依舉發通知單上
    所載應到案日期為罰鍰之繳納或到案聽候裁決，原處分機關
    竟以其逾期未到案為由加重裁處罰鍰5,400元，為此提出異
    議等語。
三、按駕駛人駕駛車輛或行人在道路上，應遵守道路交通標誌、
    標線、號誌之指示、警告、禁制規定，並服從執行交通勤務
    之警察或依法令執行指揮交通及交通稽查任務人員之指揮。
    前項道路交通標誌、標線、號誌之指示、警告、禁制規定、
    樣式、標示方式、設置基準及設置地點等事項之規則，由交
    通部會同內政部定之；又汽車駕駛人，行經有燈光號誌管制
    之交岔路口闖紅燈者，處1,800元以上5,400元以下罰鍰，並
    記違規點數3點，道路交通管理處罰條例第4條、第53條第1
    項及第63條第1項第3款分別定有明文。
四、經查：
（一）異議人於上揭時、地駕駛車牌號碼ZH-6653號自小客車，
      行經設有燈光號誌管制之交岔路口闖紅燈等情，為異議人
      所不否認，並有交通部公路總局高雄區監理所臺東監理站
      98年12月28日東監違裁字第裁81-BC0000000號違反道路交
      通管理事件裁決書、送達證書、採證照片2張及聲明異議
      狀等件在卷可稽（見本院卷第4、6頁、第8頁背面），足
      認異議人確有原處分所認定之行經有燈光號誌管制之交叉
      路口闖紅燈之違規行為無訛。
（二）按處理違反道路交通管理事件，有關文書送達之程式，依
      行政程序法之規定；送達，於應受送達人之住居所、事務
      所或營業所為之；於應送達處所不獲會晤應受送達人時，
      得將文書付與有辨別事理能力之同居人、受僱人或應送達
      處所之接收郵件人員，違反道路交通管理事件統一裁罰基
      準及處理細則第5條、行政程序法第72條第1項前段及第73
      條第1項分別定有明文。惟按違反道路交通管理處罰條例
      之行為，於裁決前，應給予違規行為人陳述之機會；本條
      例所定罰鍰之處罰，受處罰人接獲違反道路交通管理事件
      通知單後，於15日內得不經裁決，逕依第92條第3項之罰
      鍰基準規定，向指定之處所繳納結案；不服舉發事實者，
      應於15日內，向處罰機關陳述意見；其不依通知所定期限
      前往指定處所聽候裁決，且未依規定期限繳納罰鍰結案或
      向處罰機關陳述意見者，處罰機關得逕行裁決之，道路交
      通管理處罰條例第8條第2項及同條例第9條第1項分別定有
      明文，考其立法意旨，無非係賦予受處分人得於處罰機關
      裁決前陳述意見或以最低處罰標準於限期內自動繳納罰鍰
      結案之權利，是原舉發機關應於應到案日期15日以前即將
      舉發通知單合法送達予受處分人，並在舉發通知單上載明
      ，處分機關所為逕行裁決始為適法（臺灣高等法院96年度
      交抗字第876號裁定亦同此意旨）。易言之，如行為人自
      始即未合法收受舉發通知單，即不得依上揭規定逕行裁決
      ，否則無異剝奪行為人依上揭規定所享有於裁決前陳述意
      見或以最低處罰標準於限期內自動繳納罰鍰結案之權利。
（三）查異議人自98年5月8日遷入臺東縣臺東市○○路○段166巷
      22號，迄今未有遷出登記，此有個人基本資料查詢結果1
      紙附卷可參（見本院卷第9頁）。而原舉發機關高雄市政
      府警察局交通警察大隊所掣開之高雄市政府警察局高市警
      交相字第BC0000000號舉發違反道路交通管理事件通知單
      ，其上固已明確記載應到案日期為98年8月26日前，並載
      明舉發事實及舉發違反之法條為道路交通管理處罰條例第
      53條第1項，且經原舉發機關於98年9月9日以郵遞方式送
      達至異議人上揭戶籍地址，因郵務人員未獲會晤本人，將
      該舉發通知單交付與有辨別事理能力之同居人即異議人之
      胞弟高兆貴，此有高雄市政府警察局交通警察大隊98年12
      月22日高市警交三字第0980037797號函、高雄市政府警察
      局交通警察大隊送達證書等件在卷可稽（見本院卷第8、
      11頁），是上開舉發通知單迨至98年9月9日始送達於異議
      人。然上開舉發通知單所載之應到案日期為98年8月26日
      ，此有交通部公路總局高雄區監理所臺東監理站98年12月
      28日東監違裁字第裁81-BC0000000號違反道路交通管理事
      件裁決書1紙在卷可稽（見本院卷第6頁），足見原舉發機
      關未於應到案日期15日以前即將舉發通知單合法送達予異
      議人無訛。據此，異議人顯於上開應到案期日後，始收到
      上開舉發通知單，當無從期待異議人準時到案繳納罰鍰或
      陳述意見聽候裁決，是原處分機關以異議人逾越應到案期
      限接受裁決為由，逕自加重裁處，自有違誤。據此，異議
      人顯於上開應到案期日後，始收到上開舉發通知單，當無
      從期待異議人準時到案繳納罰鍰或陳述意見聽候裁決，是
      原處分機關以異議人逾越應到案期限接受裁決為由，逕自
      加重裁處，自有違誤。
五、綜上所述，本件異議人違規事實雖屬明確，惟該舉發通知單
    並未於其上所載應到案日期前合法送達異議人，原處分機關
    遽以異議人逾越應到案期限，裁處罰鍰5,400元，即有可議
    。異議人聲明異議之理由，雖非可採，惟原處分既有不當，
    自應由本院依法將原處分撤銷，另依道路交通管理處罰條例
    第53條第1項及違反道路交通管理事件統一裁罰基準表之規
    定，裁處受處分人罰鍰2,700元，並依同條例第63條第1項第
    3款之規定記違規點數3點，以資適法。
據上論斷，依道路交通案件處理辦法第20條前段，裁定如主文。
中    華    民    國    99    年    1    月     13    日
                  交通法庭  法  官  彭凱璐
以上正本證明與原本無異。
如不服本裁定，應於裁定送達後5日內向本院提出抗告狀（須附
繕本）。
「切勿逕送上級法院」
                            書記官  陳憶萱
中    華    民    國    99    年    1     月    18    日


司法院資訊處製作；財團法人民間司法改革基金會備份。
